【裁判字號】    99,易,1027
【裁判日期】    990430
【裁判案由】    家暴妨害自由
【裁判全文】
臺灣板橋地方法院刑事判決              99年度易字第1027號
公  訴  人  臺灣板橋地方法院檢察署檢察官
被      告  乙○○
上列被告因家暴妨害自由案件，經檢察官提起公訴（99年度偵字
第8805號），本院判決如下：
    主  文
乙○○以加害生命、身體之事，恐嚇他人致生危害於安全，累犯
，處有期徒刑參月，如易科罰金，以新臺幣壹仟元折算壹日。
    事  實
一、乙○○前於民國（下同）96年間，因違反毒品危害防制條例
    案件，經本院以96年度簡字第5027號判決判處有期徒刑4 月
    ，並經本院以97年度簡上字第59號駁回上訴確定，於97年10
    月11日縮刑期滿執行完畢。又於98年間，因違反毒品危害防
    制條例案件，經本院以98年度簡字第9977號刑事簡易判決判
    處有期徒刑4 月，並經本院以98年度簡上字第46號判決駁回
    上訴確定；又因違反毒品危害防制條例案件，經本院以98年
    度簡字第3024號判決有期徒刑4 月確定；上開二案，並經本
    院以98年度聲字第3154號裁定應執行有期徒刑六月確定，於
    99年1 月5 日執行完畢出監（構成累犯）。乙○○為丙○○
    、丁○○之子，雙方具有家庭暴力防治法第3 條第3 款所規
    定之家庭成員關係，乙○○於99年3 月11日清晨4 時20分許
    ，在臺北縣三重市○○街192 號2 樓住處，因將電視機音量
    播放過大，遭其父丙○○勸阻，然乙○○並未聽勸阻，待丙○○外出工作後，其母丁○○亦要求乙○○將電視機關閉，
    乙○○仍不從，丁○○隨即自行將電視關掉，乙○○因而對
    丁○○發怒，丁○○因害怕而報警並通知乙○○返家，同日
    上午6 時許，丙○○返回住處時，恰遇員警到場而一同進入
    屋內，詎乙○○見有員警到場，竟心生不滿，基於恐嚇之犯
    意，向丙○○、丁○○恫稱：「我若出來，絕不放過你們二
    個」等語，而以此加害生命、身體之事，恐嚇丙○○、丁○○，使丙○○、丁○○心生畏懼，致生危害於安全。
二、案經丙○○訴由臺北縣政府警察局三重分局移送臺灣板橋地
    方法院檢察署檢察官偵查起訴。
    理  由
一、訊據被告乙○○固坦承於前開時、地，有因電視音量過大，
    遭其父丙○○勸阻之事，惟矢口否認犯罪，辯稱：伊並無以
    上開言詞恐嚇丙○○、丁○○云云。經查：
（一）上開犯罪事實，業據告訴人即證人丙○○、證人丁○○於
      檢察官偵查中（證人丙○○、丁○○於偵查中向檢察官所
      為之陳述，業經具結，且其證述內容均為其親身之見聞，
      並查無有顯不可信之情況，依刑事訴訟法第159 條之1 第
      2 項定，其偵查中證述應有證據能力）、證人丙○○於本
      院審理中證述綦詳（見偵查卷第45頁、本院99年4 月27日
      審判筆錄第4 、5 頁），並有現場蒐證錄影光碟一片在卷
      足佐，而經本院當庭播放勘驗蒐證光碟結果，被告確有於
      證人丙○○與員警一同返家後，對證人丙○○、丁○○恫
      嚇稱：「我若出來，絕不放過你們二個」等語之事實，有
      本院99年4 月27日審判筆錄記載可稽。
（二）按恐嚇乃以將加害之事實，通知被害人，使其生畏懼之心
      為已足，凡以加害人之生命、身體、自由、名譽或財產，
      使人心生畏怖之心理者均屬之，而恐嚇之方法，包括使用
      言語、文字、動作、明示或默示等方式，且惡害通知之方
      式，直接或間接、書信或電話通知等均無不可，不以發生
      實害為必要。是被告向證人丙○○、丁○○稱「我若出來
      ，絕不放過你們二個」等語，顯足使渠等了解其意係指其
      若遭釋放後，將對丙○○、丁○○之身體、生命施以惡害
      ，而證人丙○○於偵查中證稱：「我們非常害怕」等語，
      證人丁○○於偵查中證稱：「我很害怕，又沒力氣」等語
      （見偵查卷第27、45頁），顯見被告上開言詞已對渠等造
      成強大威脅與壓力，而心生畏懼，致生危害於安全，應無
      可疑。
（三）至證人丙○○、丁○○於偵查中雖證稱被告當時係恐嚇稱
      ：「你就不要給我出來，一出來就要給你們二個死」等語
      ，及證人丙○○於本院審理中證稱被告當時係恐嚇稱：「
      不要讓我回來，若我出來…（用手比槍的姿勢指向證人）
      」等語，渠等對被告所為恐嚇言詞之內容或有出入，惟渠
      等對被告確有以言詞恐嚇一節，則指述如一，且被告於案
      發當時確有以：「我若出來，絕不放過你們二個」等語恐
      嚇證人丙○○、丁○○之事實，業經現場蒐證光碟紀錄明
      確，並經本院勘驗屬實，有如前述，而證人丙○○、丁○○於案發當時受被告恐嚇，一時未能詳細記憶被告恐嚇時
      之言語用字為何，亦屬常情，況渠等所證述之上開恐嚇言
      詞，與被告所言「我若出來，絕不放過你們二個」等語，
      在語意上並未相悖，是尚難以證人丙○○、丁○○上開證
      言，執為有利被告之認定。
（四）又被告雖患有輕度精神障礙，有殘障手冊影本一件在卷可
      佐，惟查被告於證人丙○○與員警一同進入住處時，員警
      先詢問其年籍資料，其均能正確回答，並詢問員警如何進
      入其住處，於員警請其不要大小聲時，其仍能回答在自己
      家中為何不能大小聲，之後始在屋內咆哮，並對丙○○、
      丁○○為上開恐嚇言詞等情，業經本院當庭勘驗現場蒐證
      錄影光碟屬實，有本院99年4 月27日審判筆錄記載可稽，
      足見被告為本件犯行時，仍能與員警正常應對談話，意識
      狀況並無受精神疾病影響之情狀，附此敘明。
（五）另起訴書犯罪事實欄雖記載被告於前開時、地，係持折疊
      刀向告訴人丙○○揮舞，並恐嚇稱將殺死丙○○云云。惟
      被告於上開時、地，係對丙○○、丁○○恐嚇稱：「我若
      出來，絕不放過你們二個」等語之事實，有如前述，且證
      人丁○○於偵查中係證稱其出來時看到刀子放在桌上等語
      （見偵查卷第45頁），證人丙○○於本院審理中亦證稱我
      回家後就看到刀子插在茶几上，被告沒有拿刀向我揮舞等
      語（見本院99年4 月27日審判筆錄第5 頁），是公訴人此
      部分所指，尚有誤會，惟公訴人起訴被告於上開時、地為
      恐嚇犯行之基本事實，並無不同，僅係恐嚇之動作言語之
      內容應予更正，併此敘明。
（六）綜上所述，被告所辯應屬卸責之詞，不足採信。本案事證
      已臻明確，被告犯行洵堪認定，自應依法論科。
二、核被告乙○○所為，係犯刑法第305 條之恐嚇危害安全罪。
    被告與被害人丙○○、丁○○間，具有家庭暴力防治法第3
    條第3 款所定之家庭成員關係，是被告所為前開犯行屬家庭
    暴力防治法第2 條第2 款之家庭暴力罪，惟因家庭暴力防治
    法之上開條文並無罰則規定，是以此部分犯行應僅依刑法之
    規定予以論罪科刑。又公訴意旨雖未論及被告恐嚇被害人丁○○之犯行部分，惟此部分與起訴部分，有想像競合犯裁判
    上一罪關係，應為起訴效力所及，本院自得加以審究。又被
    告係以一次恐嚇言詞，對被害人丙○○、丁○○二人為恐嚇
    危害安全之犯行，觸犯二恐嚇危害安全罪，為想像競合犯，
    應依法從一重罪處斷。又被告前有如事實欄所載犯罪科刑及
    執行情形，有臺灣高等法院被告前案紀錄表一件在卷可稽，
    其於受徒刑之執行完畢後5 年以內，故意再犯有期徒刑以上
    之本罪，為累犯，並依法加重其刑。爰審酌被告因細故即對
    父母施加恐嚇，惡性非輕，犯罪對被害人所生之危害亦非屬
    輕微，及其品行、智識程度、犯罪後否認犯行之態度等一切
    情狀，量處如主文所示之刑，並諭知如易科罰金之折算標準
    ，以資懲儆。至扣案折疊刀一把，雖為被告所有，但被告並
    未持該刀恐嚇被害人，有如前述，亦無其他證據證明該扣案
    物與本院被告犯行有關，爰不予宣告沒收。
據上論斷，應依刑事訴訟法第299 條第1 項前段，刑法第305 條
、第55條、第47條第1 項、第41條第1 項前段、刑法施行法第1
條之1 第1 項、第2 項前段，判決如主文。
本案經檢察官甲○○到庭執行職務。
中    華    民    國    99    年    4     月    30    日
                  刑事第九庭  法  官  白光華
以上正本證明與原本無異。
如不服本判決，應於判決送達後10日內敘明上訴理由，向本院提
出上訴狀 (應附繕本) ，上訴於臺灣高等法院。其未敘述上訴理
由者，應於上訴期間屆滿後20日內向本院補提理由書「切勿逕送
上級法院」。
                              書記官  莊川億
中    華    民    國    99    年    4     月    30    日
附錄本案論罪科刑法條全文：
刑法第305 條：
以加害生命、身體、自由、名譽、財產之事，恐嚇他人致生危害
於安全者，處二年以下有期徒刑、拘役或三百元以下罰金。

司法院資訊處製作；財團法人民間司法改革基金會備份。
